臺灣花蓮地方法院民事裁定
111年度監宣字第27號
聲  請  人  甲○○  




關  係  人  乙○○  

上列聲請人聲請撤銷監護宣告事件，本院裁定如下：
    主  文
臺灣雲林地方法院於民國98年8月12日所為98年度禁字第51號宣
告甲○○（男，民國00年00月00日，Z000000000號）為受監護宣告
人之裁定應予撤銷。
程序費用由聲請人負擔。
　　理　由
一、聲請意旨略以：聲請人甲○○因思覺失調症，前經臺灣雲林地
    方法院（下稱雲林地院）98年度禁字第51號裁定宣告為受監
    護宣告之人。現聲請人經延醫診治，復原良好，爰聲請裁定
    撤銷監護宣告等語。
二、按民法總則中華民國97年5月2日修正之條文施行前，已為禁
    治產宣告者，視為已為監護宣告；繫屬於法院之禁治產事件
    ，其聲請禁治產宣告者，視為聲請監護宣告；聲請撤銷禁治
    產宣告者，視為聲請撤銷監護宣告；並均於修正施行後，適
    用修正後之規定，民法總則施行法第4條定有明文，上開依
    民法總則中華民國97年5月2日修正之條文，於98年11月23日
    施行。次按對於因精神障礙或其他心智缺陷，致不能為意思
    表示或受意思表示，或不能辨識其意思表示之效果者，法院
    得因本人、配偶、四親等內之親屬、最近一年有同居事實之
    其他親屬、檢察官、主管機關或社會福利機構之聲請，為監
    護之宣告。受監護之原因消滅時，法院應依前項聲請權人之
    聲請，撤銷其宣告；民法第14條第1、2項定有明文。另按法
    院應於鑑定人前，就應受監護宣告之人之精神或心智狀況，
    訊問鑑定人及應受監護宣告之人，始得為監護之宣告。但有
    事實足認無訊問之必要者，不在此限。鑑定應有精神科專科
    醫師或具精神科經驗之醫師參與並出具書面報告，此於撤銷
    監護宣告聲請事件亦準用之，家事事件法第172條第2項準用
    同法第167條定有明文。再者，於聲請監護宣告事件及撤銷
    監護宣告事件，應受監護宣告之人及受監護宣告之人有程序
    能力，家事事件法第165條前項並有規定。
三、本院之判斷：
  ㈠聲請人前經雲林地院於98年8月12日以98年度禁字第51號裁定
    宣告為受監護宣告之人之事實，業經聲請人陳明在卷，並有
    戶籍查詢結果、監護登記申請書、雲林地院98年度禁字第51
    號裁定等件為證（見卷第19、41-47頁），自堪以認定。
  ㈡聲請人主張其受監護之原因業已消滅等情，經本院於鑑定人
    即臺北榮民醫院玉里分院劉彥平醫師前訊問聲請人，其能進
    行簡易計算，對談過程亦無明顯障礙等情，有訊問筆錄在卷
    為憑（見卷第73-77頁）。而聲請人之心神狀態經鑑定人鑑
    定結果認：聲請人雖有慢性精神疾患，但可在支持性環境生
    活工作，可適當處理自己財產，有合宜社交活動。其意識清
    醒，外觀大致合宜，無明顯情緒激躁，表情合宜，言談大致
    切題，無暴力行為。聲請人在知能篩檢測驗上整體得分尚屬
    正常範圍，簡易知能評估得分表現尚可。其整體得分皆未落
    於缺損範圍，只有在較複雜的聽覺、注意力表現較易失分，
    但與其區間同齡、同教育程度之人相比，仍屬正常範圍，其
    他如語意思考流暢度、抽象思考能力、思考彈性及短期記憶
    力都在正常範圍。聲請人無明顯情緒障礙，依其認知功能表
    現，在基本生活適應無太大問題，然而對於事情判斷上仍較
    狹隘，無法思考周全，僅以單一想法作為判斷考量依據，但
    因記憶力良好，尚可記憶部分過去不良經驗，減少同樣錯誤
    ，也願意配合或聽從他人意見參考，應不會有較重大的金錢
    疏失，鑑定結果：聲請人雖有思覺失調症，但現症狀平穩，
    目前尚可維持適當功能，其尚有足夠能力為意思表示或受意
    思表示，或辨識其意思表示效果等情，有該院111年6月10日
    北總玉醫企字第1110600746號函暨精神鑑定報告書附卷可參
    （見卷第81-88頁）。
　㈢另本院囑請維安社會工作師事務所訪視聲請人，訪視結果略
    以：聲請人目前居住於玉里社區家園，穩定工作已逾8年，
    訪談過程中，聲請人精神狀況穩定，能陳述自身想法。聲請
    人能與常人生活無異，清楚自身權益不完整，希望能撤銷監
    護宣告等情，有該事務所訪視報告在卷可佐（見卷第55-59
    頁）。又本院囑請雲林縣政府訪視監護人即聲請人之母乙○○
    ，訪視結果略以：乙○○對於聲請人欲撤銷監護宣告表示同意
    ，認為聲請人經多年照顧治療，身體及精神狀況均已穩定，
    聲請人若返家居住，其手足亦會給予適時照顧協助等情，有
    雲林縣政府函覆之調查評估報告附卷可參（見卷第97-107頁
    ）。
　㈣本院審酌上開訊問結果及鑑定意見、訪視報告，認聲請人目
    前為意思表示或受意思表示，或辨識其意思表示效果之能力
    ，已無不足之處，其原受監護之原因，現已消滅。從而，聲
    請人聲請撤銷雲林地院98年度禁字第51號宣告聲請人為受監
    護宣告之人之裁定，為有理由，應予准許。
四、依家事事件法第164條第2項，裁定如主文。
中　　華　　民　　國　　111 　年　　7 　　月　　29　　日
                  家事法庭    法  官  簡廷涓
以上正本係照原本作成。
如對本裁定抗告，須於裁定送達後10日之不變期間內，向本院提
出抗告狀，並繳納抗告費新臺幣1,000元。　　　　　　　　　 
中　　華　　民　　國　　111 　年　　8 　　月　　2 　　日

　　　　　　　　　            書記官  鄭  儒